高雄高等行政法院判決
                                      109年度訴字第418號
                               民國110年10月14日辯論終結
原      告  張永宗
訴訟代理人  黃瓈瑩律師
被      告  財政部南區國稅局

代  表  人  盧貞秀
訴訟代理人  李依珊
            陳美伶
            王照穎
上列當事人間特種貨物及勞務稅條例事件，原告不服財政部中華
民國109年10月5日台財法字第10913926270號訴願決定，提起行
政訴訟，本院判決如下：
    主  文
一、原告之訴駁回。
二、訴訟費用由原告負擔。
    事實及理由
壹、程序方面
    按「（第1項）訴狀送達後，原告不得將原訴變更或追加他
    訴。但經被告同意或行政法院認為適當者，不在此限。（第
    2項）被告於訴之變更或追加無異議，而為本案之言詞辯論
    者，視為同意變更或加。（第3項）有下列情形之一者，訴
    之變更或追加，應予准許：……二、訴訟標的之請求雖有變
    更，但其請求之基礎不變。」行政訴訟法第111條第1項、第
    2項及第3項第2款分別定有明文。本件原告起訴時訴之聲明
    （見本院卷第11頁）為：「先位聲明：被告應給付原告新臺
    幣（下同）2,998,738元及自繳納之日起，至填發收入退還
    書或國庫支票之日止，按溢繳之稅額，依繳納稅款之日郵政
    儲金1年期定期儲金固定利率，按日計算之利息。備位聲明
    ：訴願決定及原處分均撤銷。」嗣於民國110年7月21日（見
    本院收文日）又具狀變更聲明為（見本院卷第245頁）：「
    一、訴願決定及原處分均撤銷。二、被告應給付原告2,998,
    738元及自繳納之日起，至填發收入退還書或國庫支票之日
    止，按溢繳之稅額，依繳納稅款之日郵政儲金1年期定期儲
    金固定利率，按日計算之利息。」經核，原告訴之聲明變更
    前後其請求基礎事實不變，亦無礙於被告之防禦及訴訟之終
    結，應予准許，先予敘明。
貳、實體方面
一、爭訟概要：
  ㈠被告依據檢舉及查得資料，以原告於101年5月28日立約出售
    持有期間未滿1年之臺南市○區○○路0000巷00號房屋及其
    坐落基地（下稱系爭房地），銷售價格7,500,000元，未依
    規定於訂約之次日起30日內報繳特種貨物及勞務稅（下稱特
    銷稅），被告遂依查得資料，按適用稅率百分之15，核定補
    徵特銷稅1,125,000元外，並按上述漏稅額處1.5倍罰鍰計1,
    687,500元。原告不服，先後各就本稅及罰鍰處分循序提起
    訴願，均遭決定駁回，因原告僅就罰鍰處分提起行政訴訟，
    本稅即告確定。至罰鍰處分，經本院於105年11月24日以105
    年度訴字第328號判決駁回（下稱本院105年度訴字第328號
    判決），原告未依法提起上訴而告確定在案。
  ㈡原告於108年6月14日及同年12月2日，主張依臺灣高等法院
    臺南分院（下稱臺南高分院）107年11月27日107年度重上字
    第91號民事判決，系爭房地已依民法第229條第2項及第254
    條規定，解除買賣契約，屬行使法定解除權取回原銷售之房
    地，符合財政部102年5月22日台財稅字第10200024220號令
    （下稱財政部102年5月22日令），依稅捐稽徵法第28條及行
    政程序法第128條規定，申請退還已納特銷稅及罰鍰與重開
    行政程序，經被告以109年1月16日南區國稅新化銷售二字第
    1080551375號函(下稱原處分)予以否准，原告不服，提起訴
    願，亦遭決定駁回，遂以稅捐稽徵法第28條作為本件請求權
    依據之主張（至於行政程序法第128條之主張於110年10月14
    日言詞辯論期日表明不主張，見本院卷第266頁）提起本件
    行政訴訟。
二、原告起訴主張及聲明：
  ㈠主張要旨：
    ⒈系爭房地經臺南高分院判決訴外人吳淑美應將系爭房地所
      有權登記予原告，屬行使法定解除權取回原銷售之房地，
      符合財政部102年5月22日令申請退還特銷稅之要件，被告
      應准予退還稅款及罰鍰。
    ⒉臺南高分院既已認定系爭房地買賣契約依法解除，已無買
      賣系爭房地之事實，特銷稅及罰鍰之課稅基礎事實已不存
      在，被告應審酌此新發生之事實為原告有利之處分，即應
      撤銷、廢止或變更核課特銷稅及裁處罰鍰之處分，被告卻
      無視上述確定判決認定之事實，仍繼續強制扣繳稅款，顯
      有事實認定錯誤所致適用法令錯誤，並有可歸責於政府機
      關之錯誤致溢繳稅款。
    ⒊原告於108年6月14日及同年12月2日，提出臺南高分院107
      年度重上字第91號民事判決，符合財政部102年5月22日令
      ，依據稅捐稽徵法第28條規定，申請退還已納之特銷稅及
      罰鍰、滯納金及利息。
  ㈡聲明：
    ⒈訴願決定及原處分均撤銷。
    ⒉被告應給付原告2,998,738元及自繳納之日起，至填發收
      入退還書或國庫支票之日止，按溢繳之稅額，依繳納稅款
      之日郵政儲金1年期定期儲金固定利率，按日計算之利息
      。
三、被告答辯及聲明：
  ㈠答辯要旨：
    ⒈臺南高分院107年度重上字第91號民事判決係在被告原核
　　　本稅及罰鍰行政處分確定之後，故並無適用法令錯誤、計
　　　算錯誤或其他可歸責於政府機關之錯誤，致有溢繳稅款之
      情事，且原告於核定特銷稅及罰鍰之行政救濟程序中，並
      未主張有解除契約之事由。再者，臺南高分院僅以吳淑美
      事後對於尚有尾款尚未給付不予爭執為由，而判決吳淑美
      負有將系爭房地所有權移轉於原告之回復原狀義務，然民
      事判決所認定之事實及判決結果，並不當然拘束行政爭訟
      事件。
    ⒉本件本稅部分因原告未提起行政訴訟而告確定，原告雖向
      臺灣臺南地方法院（下稱臺南地院）訴請解除買賣契約，
      惟臺南高分院107年度重上字第91號民事判決確定證明書
      係於108年1月11日送達原告（原告委任之黃瓈瑩律師事務
      所收文章日期），原告遲至108年6月14日始依行政程序法
      第128條規定申請退稅重開程序，已逾事由發生在後或知
      悉在後3個月內之法定申請期限108年4月10日。本件罰鍰
      部分經本院判決駁回，原告未依法上訴而告確定，參照法
      務部100年7月6日法律字第1000016263號令意旨，稅捐行
      政處分如經行政法院實體判決予以維持，原行政處分相對
      人如有爭執，應依是否適用再審程序以謀求救濟，原則上
      不在重新進行行政程序之列。
  ㈡聲明：原告之訴駁回。
四、爭點：
    原告以系爭房地買賣契約已解除並辦畢所有權移轉登記，請
    求依捐稽徵法第28條第2項及依財政部102年5月22日令退稅
    ，是否有據？
五、本院之判斷：
  ㈠前提事實：
    如爭訟概要欄所述事實，業經兩造分別陳述在卷，並有財政
    部南區國稅局104年度財特銷字第74104000016號裁處書（第
    30頁）、本院105年度訴字第328號判決（第31-36頁）、臺
    南地院105年度重訴字第95號民事判決（第37-46頁）、臺南
    高分院107年度重上字第91號民事判決（第49-53頁）、臺南
    高分院107年度重上字第91號民事判決確定證明書（第48頁
    ）、土地登記第一類謄本（第83-84頁）、建物登記第一類
    謄本（第81-82頁）、系爭房地買賣契約書（第85頁）、原
    處分（第70-74頁）及訴願決定書（第87-94頁）附原處分卷
    為證，可信為真實。
  ㈡本件原告非就本院105年度訴字第328號判決認定事實之同一
    爭點提出新事實、新證據以為爭訟：
    ⒈應適用之法令及說明：
      ⑴稅捐稽徵法第28條第2項、第3項規定：「（第2項）納
        稅義務人因稅捐稽徵機關適用法令錯誤、計算錯誤或其
        他可歸責於政府機關之錯誤，致溢繳稅款者，稅捐稽徵
        機關應自知有錯誤原因之日起2年內查明退還，其退還
        之稅款不以5年內溢繳者為限。（第3項）前2項溢繳之
        稅款，納稅義務人以現金繳納者，應自其繳納該項稅款
        之日起，至填發收入退還書或國庫支票之日止，按溢繳
        之稅額，依繳納稅款之日郵政儲金1年期定期儲金固定
        利率，按日加計利息，一併退還。」
      ⑵最高行政法院95年2月份庭長法官聯席會議針對「原告
        （納稅義務人）對稽徵機關核課稅捐之處分不服，循行
        政爭訟程序，經最高行政法院判決駁回其上訴確定，且
        又提起再審之訴，復遭駁回確定後。於稅捐稽徵法第28
        條規定之繳納之日起5年內，就同一爭點提出新證據藉
        以否定原核課處分之基礎事實，主張其依據原核課稅捐
        處分繳納之稅款，是因適用法令錯誤而繳納，依據稅捐
        稽徵法第28條規定，向稽徵機關請求退還其已繳納之稅
        款；經稽徵機關予以否准，並遭訴願決定駁回後，向高
        等行政法院起訴，請求撤銷訴願決定及原處分，並請求
        被告（稽徵機關）作成同意退還已繳納稅款之行政處分
        。高等行政法院應如何處理？」之法律問題，作成決議
        ：「行政訴訟法第213條規定：『訴訟標的於確定終局
        判決中經裁判者，有確定力。』故訴訟標的於確定終局
        判決中經裁判，嗣後當事人即不得為與該確定判決意旨
        相反之主張，法院亦不得為與該確定判決意旨相反之判
        斷（最高行政法院72年判字第336號判例參照）。本件
        納稅義務人依稅捐稽徵法第28條規定請求退稅被駁回，
        而提起行政訴訟，其主張核課處分適用法令錯誤或計算
        錯誤之部分屬原確定判決意旨範圍，納稅義務人自不得
        為相反主張而請求退稅，行政法院亦不得為相反之裁判
        ，故納稅義務人以與原確定判決確定力範圍相反之理由
        ，請求退稅為無理由，高等行政法院應判決駁回。」
      ⑶又稅捐稽徵法第28條退稅規定，係具公法上不當得利性
        質之特別請求權，依該規定請求退稅被駁回而提起行政
        訴訟，訴訟標的係退稅請求權之法律關係，與原確定判
        決之訴訟標的即原稅捐債權債務關係不同，尚非行政訴
        訟法第107條第1項第9款所謂訴訟標的為確定判決效力
        所及之情形。
    ⒉查本院105年度訴字第328號判決認定之事實，係以原告於
      100年8月22日向訴外人林陽銘買受，嗣原告於101年6月14
      日將系爭房地以贈與形式移轉予訴外人吳淑美，惟在此之
      前，已先於101年5月28日與吳淑美簽訂買賣契約書，以7
      ,500,000元之價格，出售其持有期間未滿1年之系爭房地
      ，而原告名下雖只有一宗持分土地，惟並未在系爭房地設
      立戶籍，系爭房地之交易顯為非自住不動產短期內移轉，
      無特銷稅條例第5條排除課稅規定之適用，且審酌該案原
      告就系爭房地之購入、出售及其最後出售所得款項用以清
      償原告依約應負擔之貸款餘額等整體交易情形，足認原告
      係濫用私法之法律形式，以贈與行為之形式上安排，迂迴
      達成買賣之實，同時脫法規避特銷稅條例之適用，以獲得
      免遭課徵特銷稅之稅捐利益。而本件原告係以系爭房地之
      買賣契約，因吳淑美尚有尾款200,000元未給付，基於給
      付遲延，請求解除契約，已經臺南高分院107年度重上字
      第91號民事判決吳淑美負有將該物之所有權移轉於原告之
      回復原狀義務之新事實，請求退稅。是以，原告就本案之
      訴訟標的，尚非屬就本院105年度訴字第328號判決認定之
      事實同一爭點提出新證據藉以否定原核課處分，先此敘明
      。
  ㈢原告依稅捐稽徵法28條第2項辦理退還本稅、罰鍰與法不合
    ：
    ⒈應適用之法令及法理說明：
      ⑴按稅捐稽徵機關本於所認定之事實，適用法令作成課稅
        處分，其事實認定必須正確，法令適用始可能正確。事
        實認定錯誤，法令適用自必錯誤。因此，稅捐稽徵法第
        28條第2項所稱之「適用法令錯誤」，含因事實認定錯
        誤所致適用法令錯誤之情形。故稅捐稽徵機關之課稅處
        分認定事實錯誤時，納稅義務人得援引稅捐稽徵法第28
        條第2項規定，請求退還溢繳之稅款（最高行政法院105
        年7月份第1次庭長法官聯席會議決議及106年12月份第2
        次庭長法官聯席會議修正前開決議意旨參照）。依此，
        稅捐稽徵法第28條第2項退稅規定，係屬返還公法上不
        當得利之性質，必須納稅義務人因稅捐稽徵機關適用法
        令錯誤（包括因事實認定錯誤所致適用法令錯誤之情形
        ）、計算錯誤或其他可歸責於政府機關之錯誤，因此「
        溢繳」稅款而受有損害，致稅捐機關受有「溢收」稅款
        之利益，方可依據該條項規定申請退還溢繳稅款。
      ⑵再者，行政訴訟法第5條規定之課予義務訴訟，一般論
        者所稱以事實審言詞辯論終結時作為認定事實及法令適
        用之基準時點，係針對法令無特別規定之原則性理論。
        而稅捐稽徵法第28條第1項及第2項之退稅請求，法條既
        已明定「納稅義務人自行適用法令錯誤或計算錯誤溢繳
        之稅款」或「稅捐稽徵機關適用法令錯誤、計算錯誤或
        其他可歸責於政府機關之錯誤，致溢繳稅款」之要件，
        即須納稅義務人有自行適用法令錯誤、計算錯誤，或課
        稅處分具適用法令錯誤、計算錯誤或其他可歸責於政府
        機關錯誤之情事。又因稅捐債務係於稅捐要件合致時即
        已發生，故不論該稅捐債務係由納稅義務人自行報繳或
        由稅捐稽徵機關作成核課處分者，其認定事實及適用法
        令之基準時點原則上均應為稅捐要件合致時即所謂「行
        為時」。是依稅捐稽徵法第28條第1項或第2項主張適用
        法令錯誤或其他可歸責政府機關錯誤之退稅請求，原則
        上亦應以行為時作為認定事實及法令適用之基準時點。
    ⒉查原告與吳淑美101年5月27日就系爭房地訂立不動產贈與
      契約書，另於翌日簽訂土地建物買賣契約書（約定101年6
      月10日付清尾款），並於101年6月14日以贈與原因移轉登
      記系爭房地，經被告依查得資料核認渠等實際為買賣，就
      原告未依規定於101年5月28日之次日起30日內報繳特銷稅
      ，乃核定補徵特銷稅1,125,000元，並裁處罰鍰1,687,500
      元（本稅及罰鍰均繳納完竣）。原告不服，分別循序申請
      復查及提起訴願，均遭駁回，嗣原告雖僅就罰鍰部分提起
      行政訴訟，本稅部分即告確定，罰鍰部分並經本院以105
      年度訴字第328號行政判決駁回。則被告前以原告出售持
      有期間未滿1年之系爭房地與吳淑美，已合致行為時特銷
      稅條例第2條第1項第1款所定課稅要件，復無第5條第1項
      第1至11款列舉之排除課稅事由，依原告銷售之事實核課
      特銷稅及裁罰，合於原告持有及銷售上開不動產之事實經
      過，其課稅客體、納稅義務人、稅額計算方式及應適用稅
      率，亦與行為時特銷稅條例相關規定相符，並無對稅捐法
      規解釋錯誤，或就確定之事實引用錯誤之稅法規定課稅，
      抑或因事實認定錯誤，致援引錯誤之法令核課稅捐等適用
      法令錯誤之情事，亦查無有何計算錯誤或其他可歸責於政
      府機關之錯誤，依本院上開說明，原核課及裁罰均無違誤
      ，原告主張系爭房地已經臺南高分院107年度重上字第91
      號民事判決勝訴，並於108年2月22日經地政機關以判決移
      轉原因登記予原告，主張系爭房地非屬特銷稅條例之課稅
      範圍，顯係被告作成上述本稅核課及裁罰後所發生之事實
      ，並非被告於裁處時所根據之事實認定或法律適用有何適
      用法令錯誤、計算錯誤或其他可歸責於政府機關之錯誤之
      情事，原告以被告認定事實及適用法律錯誤之退稅主張，
      尚與稅捐稽徵法第28條第2項之要件不符，被告以原處分
      駁回原告退稅之請求，並無不合。
  ㈣原告申請依財政部102年5月22日令退稅，亦屬無據：
    ⒈應適用之法律及說明：
      ⑴按稅捐稽徵法第12之1第1項至第3項分別規定：「（第1
        項）涉及租稅事項之法律，其解釋應本於租稅法律主義
        之精神，依各該法律之立法目的，衡酌經濟上之意義及
        實質課稅之公平原則為之。（第2項）稅捐稽徵機關認
        定課徵租稅之構成要件事實時，應以實質經濟事實關係
        及其所生實質經濟利益之歸屬與享有為依據。（第3項
        ）納稅義務人基於獲得租稅利益，違背稅法之立法目的
        ，濫用法律形式，規避租稅構成要件之該當，以達成與
        交易常規相當之經濟效果，為租稅規避。」
      ⑵而上開法條第3項所稱租稅規避，係指利用私法自治、
        契約自由原則對私法上法形式選擇之可能性，選擇從私
        經濟活動交易之正常觀點來看，欠缺合理之理由，為通
        常所不使用之異常法形式，並於結果上實現所意圖之經
        濟目的或經濟成果，且因不具備對應於通常使用之法形
        式之課稅要件，因此得以達到減輕或排除稅捐負擔之行
        為。又租稅規避行為因有違課稅公平原則，故於效果上
        就租稅之核課認定，應本於實質課稅原則，就其事實上
        予以規避，然卻與其經濟實質相當之法形式作為課稅之
        基礎；就以私法形式安排以符合退稅之場合，則應認其
        私法上之效力不受影響，然不生其期待之稅法上法律效
        果，以維租稅公平。
      ⑶再財政部102年5月22日令以：「所有權人銷售持有2年
        內之不動產並依法繳納特種貨物及勞務稅，嗣解除契約
        ，稅捐稽徵機關受理其申請退還已納之特種貨物及勞務
        稅款處理原則如下：……二、於辦竣產權移轉登記後，
        解除買賣契約並取回原銷售之不動產，如屬合意解除者
        ，不予退還；如屬行使法定解除權而解除者，應予退還
        。」屬行政機關基於法定職權，就行政法規所為之釋示
        ，係闡明行為時特銷稅條例第5條第1項免徵特銷稅之類
        型，並得辦理退稅，為解釋性行政規則，納稅義務人房
        地買賣解約之情節，若符合闡釋意旨，自有援引據以辦
        理退稅之可能。
    ⒉系爭房地經核課特銷稅及裁罰後，原告方以「法定解除契
      約」為退稅規劃：
      ⑴原告於原核課及裁罰處分後，始萌生解約及回復原狀之
        動機及爭訟歷程：
        A.查原告與吳淑美101年5月27日就系爭房地訂立不動產
          贈與契約書，另於翌日簽訂土地建物買賣契約書（約
          定101年6月10日付清尾款），並於101年6月14日以贈
          與原因移轉登記系爭房地，經被告依查得資料核認渠
          等實際為買賣，被告分別為特銷稅之核課及罰鍰之裁
          處，並分別因原告未提起復查或經本院判決駁回後均
          已確定，已如前述。
        B.嗣105年間，原告依其與吳淑美於101年5月30日簽訂
          系爭房地之土地建物買賣契約書（約定101年6月15日
          付清尾款）手寫之附註特別約定，系爭房地日後如在
          移轉中遭課徵特銷稅，雙方無條件回復原狀之理由，
          向臺南地院民事庭提起回復原狀民事訴訟（105年度
          重訴字第95號），審理後，臺南地院以契約書之手寫
          附註所載「如在移轉中」，係指在移轉所有權登記完
          成之前，如發生須課徵特銷稅之情況時，兩造始負有
          回復原狀之義務，原告依據約款請求並無所據。另原
          告於107年6月12日始首次具狀改稱，吳淑美尚有尾款
          200,000元未給付，基於給付遲延，請求解除契約，
          則與兩造前於臺南地院106年12月19日言詞辯論期日
          均已表示：系爭房地於101年6月14日辦妥移轉登記，
          價金是在101年6月14日前即已給付完竣等語明確在卷
          不符，顯係臨訟而為之詞等由，駁回原告之訴。
      ⑵臺南高分院認定原告行使契約解除權及吳淑美應將系爭
        房地之所有權移轉登記予原告：
        上開駁回判決後，原告提起上訴，臺南高分院107年度
        重上字第91號民事判決，則以原告主張吳淑美尚欠尾款
        200,000元未支付，且已以存證信函催告及解約，兩造
        系爭房地所成立之買賣契約已解除，依民法第259條第1
        款規定，吳淑美負有將該物之所有權移轉於他方之回復
        原狀義務。民事判決確定後，系爭房地於108年2月22日
        經地政機關以判決移轉原因登記予原告。
    ⒊異於常情之規劃：
      按「債務人遲延者，債權人得請求其賠償因遲延而生之損
      害」，又「契約當事人之一方遲延給付者，他方當事人得
      定相當期限催告其履行，如於期限內不履行時，得解除其
      契約。」民法第231條、第254條分別定有明文。是以債務
      人給付遲延者，上開遲延之損害賠償或催告後解除契約，
      債權人固得擇一請求行使。惟本件原告於買賣契約成立後
      逾5年，發現買受人吳淑美有20萬之尾款未付，然其未請
      求遲延損害賠償，卻選擇解約，並造成後述因自身無法履
      行解約後之價金650萬元返還義務而進退維谷之處境，實
      與常情相違，而論究其選擇之動機，應係出於為符合財政
      部102年5月22日令之意旨。
　　⒋臺南高分院107年度重訴字第91號民事判決僅就解約後買
　　　受人返還義務為認定：
      ⑴按「契約解除時，當事人雙方回復原狀之義務，除法律
        另有規定或契約另有訂定外，依左列之規定：一由他方
        受領之給付物應返還之。……。」「因契約互負債務者
        ，於他方當事人未為對待給付前，得拒絕自己之給付，
        但自己有先為給付之義務者，不在此限。」民法第259
        條第1款、第264條第1項定有明文。
      ⑵查系爭房地買賣契約已經解除，則雙方當事人由他方受
        領之給付物應返還之，且有民法第264條同時履行抗辯
        權之準用。而系爭房地之買受人吳淑美之訴訟代理人於
        臺南高分院審理時曾主張系爭契約如解約後，原告負價
        金返還義務，且主張同時履行抗辯（即原告須返還價金
        ，吳淑美始願辦理返還所有權移轉登記），就此原告訴
        訟代理人則追加吳淑美應塗銷抵押權之聲明（即吳淑美
        應將返還之借款用以清償抵押借款而塗銷抵押權）。後
        經法官闡明，兩造訴訟代理人均同意有關價金返還之同
        時履行抗辯及塗銷抵押權部分，均於該案判決後再行處
        理，而分別撤回同時履行抗辯及吳淑美應塗銷抵押權之
        聲明（見臺南高分院107年度重上字第91號卷第80-81頁
        ）。
      ⑶則由上開爭訟過程可知，系爭房地解約後，原告即出賣
        人所負價金返還義務、吳淑美之塗銷抵押權，仍留待兩
        造再行商討研議而未解決。
    ⒌原告仍未履行解約後出賣人之義務：
      再者，臺南高分院107年度重訴字第91號民事判決雖判決
      吳淑美應將系爭房地移轉登記，如上所述，原告所負價金
      返還以利塗銷抵押權之回復原狀義務，仍待原告履行。而
      原告於本院審理時自承系爭房地目前仍因原告清償借款塗
      銷抵押權之範圍（原告稱吳淑美已就系爭房地於原有抵押
      範圍再增貸）未有共識，抵押權仍未塗銷，且吳淑美仍住
      居於系爭房地（見本院卷第224-225頁、第269頁）。是以
      ，系爭房地雖已完成移轉登記，原買受人吳淑美仍繼續使
      用行使其同時履行抗辯權，足認原告尚未履行其出賣人解
      約後之回復原狀義務。
    ⒍原告退稅取巧之安排，無上開財政部102年5月22日令之適
      用：
      如上所述，本件原告係於原核課及裁罰處分均確定後，始
      萌生解約及回復原狀之動機，並以符合財政部102年5月22
      日令意旨而為租稅安排，並以訴訟方式實行。則本件原告
      上開房地解除權行使之安排，目的為辦理退稅，藉以規避
      原應繳納之特銷稅。然本件原核特銷稅條例之立法目的在
      健全房屋市場，對短期投機炒作加重其交易成本，而其課
      徵對象關於房地交易，即指2年以內之買進賣出，為賺取
      差價非供自用之行為，原告前將其購自前手之系爭房地，
      於2年內出售予吳淑美，銷售持有未逾2年之系爭房地，並
      有獲利，原即屬特銷稅課徵之標的，原告嗣後退稅之安排
      ，民事法上雖具相當效力，然從稅法上之觀察，因認屬有
      意規避稅賦之取巧安排，仍不生稅法上之效力，原核課處
      分之合法性不受影響。
    ⒎原告未取回銷售之不動產，亦未符合財政部102年5月22日
      令之意旨：
      ⑴按財政部102年5月22日令之意旨，既係以房地買賣雙方
        已因法定解除契約，並取回原銷售之不動產，則核課基
        礎已失，應辦理退稅，則所稱「取回原銷售之不動產」
        自係指辦畢所有權移轉登記，且房地並已點交由原出賣
        人管領，亦即買賣雙方均已履行解約後之返還義務，形
        式上辦畢所有權移轉登記，不在該解釋意旨範圍。
      ⑵經查，系爭房地經法院判決吳淑美應將系爭房地移轉登
        記與原告後，因原告仍未履行出賣人解約後之價金返還
        義務，致系爭土地仍由吳淑美使用，均如前述。則以系
        爭房地解約及法院判決後之現狀觀之，原告僅透過判決
        形式上符合財政部102年5月22日令所稱「辦竣產權移轉
        登記」，然「並未取回原銷售之不動產」，仍與上開財
        政部解釋函令之意旨未符，被告以原處分否准原告申請
        退還已納之特銷稅及罰鍰，難謂有何不合。
六、綜上所述，原告所訴各節，均非可採。是本件被告認事用法
    ，並無違誤，訴願決定遞予維持，亦無不合，原告徒執前詞
    ，訴請撤銷，並請求被告應依原告於108年6月14日及同年12
    月2日之退稅申請及補充聲明，退還已納之2,998,738元稅款
    及罰鍰及自繳納之日起，至填發收入退還書或國庫支票之日
    止，按溢繳之稅額，依繳納稅款之日郵政儲金1年期定期儲
    金固定利率，按日計算之利息，為無理由，應予駁回。
七、據上論結，本件原告之訴為無理由，依行政訴訟法第98條第
    1項前段，判決如主文。
中　　華　　民　　國　　110　 年　　11　　月　　4　　 日
             高雄高等行政法院第三庭
                         審判長法官　吳　永　宋
                               法官　林　彥　君
                               法官　黃　堯　讚
以上正本係照原本作成。
一、如不服本判決，應於送達後20日內，向本院提出上訴狀，其
    未表明上訴理由者，應於提出上訴後20日內向本院補提理由
    書（均須按他造人數附繕本）。未表明上訴理由者，逕以裁
    定駁回。
二、上訴時應委任律師為訴訟代理人，並提出委任書。（行政訴
    訟法第241條之1第1項前段）
三、但符合下列情形者，得例外不委任律師為訴訟代理人。（同
    條第1項但書、第2項）
┌─────────┬────────────────┐
│得不委任律師為訴訟│         所  需  要  件         │
│代理人之情形      │                                │
├─────────┼────────────────┤
│（一）符合右列情形│1.上訴人或其法定代理人具備律師資│
│　　　之一者，得不│  格或為教育部審定合格之大學或獨│
│　　　委任律師為訴│  立學院公法學教授、副教授者。  │
│　　　訟代理人　  │2.稅務行政事件，上訴人或其法定代│
│                  │  理人具備會計師資格者。        │
│                  │3.專利行政事件，上訴人或其法定代│
│                  │  理人具備專利師資格或依法得為專│
│                  │  利代理人者。                  │
├─────────┼────────────────┤
│（二）非律師具有右│1.上訴人之配偶、三親等內之血親、│
│      列情形之一，│  二親等內之姻親具備律師資格者。│
│      經最高行政法│2.稅務行政事件，具備會計師資格者│
│      院認為適當者│  。                            │
│      ，亦得為上訴│3.專利行政事件，具備專利師資格或│
│      審訴訟代理人│  依法得為專利代理人者。        │
│                  │4.上訴人為公法人、中央或地方機關│
│                  │  、公法上之非法人團體時，其所屬│
│                  │  專任人員辦理法制、法務、訴願業│
│                  │  務或與訴訟事件相關業務者。    │
├─────────┴────────────────┤
│是否符合（一）、（二）之情形，而得為強制律師代理之例│
│外，上訴人應於提起上訴或委任時釋明之，並提出（二）所│
│示關係之釋明文書影本及委任書。                      │
└──────────────────────────┘
中　　華　　民　　國　　110　 年　　11　　月　　4　　 日

　　　　　　　　　　　　　　　書記官　江　如　青